---
title: "Guia Rápido do Pacote queimadasR"
output: rmarkdown::html_vignette
vignette: >
  %\VignetteIndexEntry{Guia Rápido}
  %\VignetteEngine{knitr::rmarkdown}
  %\VignetteEncoding{UTF-8}
---

```{r, include = FALSE}
knitr::opts_chunk$set(
  collapse = TRUE,
  comment = "#>"
)
```

## Introdução

O pacote `queimadasR` fornece uma interface simples e poderosa para baixar dados de queimadas do Banco de Dados de Queimadas (BDQUEIMADAS) do Instituto Nacional de Pesquisas Espaciais (INPE).

## Instalação

```r
# Instalar do GitHub
remotes::install_github("seu-usuario/queimadasR")
```

## Uso Básico

```{r setup, eval=FALSE}
library(queimadasR)

# Baixar dados de queimadas para a região Norte em agosto-setembro de 2023
estados_norte <- c("ACRE", "AMAPÁ", "AMAZONAS", "PARÁ", "RONDÔNIA", "RORAIMA", "TOCANTINS")

dados <- download_focos_anual_periodo(
  data_inicio_str = "01/08/2023",
  data_fim_str = "30/09/2023",
  estados_alvo = estados_norte
)
```

## Entendendo os Parâmetros

A função `download_focos_anual_periodo()` aceita os seguintes parâmetros principais:

**Parâmetros obrigatórios:**

- `data_inicio_str`: Data de início em formato "DD/MM/AAAA"
- `data_fim_str`: Data de fim em formato "DD/MM/AAAA"

**Parâmetros opcionais:**

- `estados_alvo`: Vetor com nomes dos estados (ex: c("ACRE", "AMAZONAS"))
- `satelites_alvo`: Vetor com nomes dos satélites (ex: c("GOES-16", "AQUA_T"))
- `deduplicar_final`: Se TRUE, remove registros duplicados (padrão: TRUE)
- `timeout`: Tempo máximo de espera em segundos (padrão: 300)

## Exemplos Práticos

### Exemplo 1: Baixar dados para um estado

```r
dados_acre <- download_focos_anual_periodo(
  data_inicio_str = "01/01/2023",
  data_fim_str = "31/12/2023",
  estados_alvo = "ACRE"
)

head(dados_acre)
```

### Exemplo 2: Filtrar por satélites específicos

```r
dados_goes <- download_focos_anual_periodo(
  data_inicio_str = "01/08/2023",
  data_fim_str = "31/08/2023",
  satelites_alvo = c("GOES-16", "AQUA_T")
)

table(dados_goes$satelite)
```

### Exemplo 3: Análise de série temporal

```r
dados_serie <- download_focos_anual_periodo(
  data_inicio_str = "01/01/2020",
  data_fim_str = "31/12/2023"
)

# Contar focos por ano
dados_serie$ano <- as.numeric(format(dados_serie$data_pas, "%Y"))
focos_por_ano <- table(dados_serie$ano)
plot(focos_por_ano, type = "b", main = "Série Temporal de Focos")
```

## Estrutura dos Dados Retornados

Os dados retornados são um data frame com as seguintes colunas principais:

| Coluna | Descrição |
|--------|-----------|
| `latitude` | Latitude do foco de queimada |
| `longitude` | Longitude do foco de queimada |
| `data_pas` | Data e hora (GMT) da passagem do satélite |
| `municipio` | Município onde o foco foi detectado |
| `estado` | Estado onde o foco foi detectado |
| `satelite` | Satélite que detectou o foco |
| `bioma` | Bioma onde o foco foi detectado |
| `ano_ref` | Ano de referência do download |

## Tratamento de Erros

O pacote implementa validação automática de parâmetros:

```r
# Isto resultará em erro: formato de data inválido
tryCatch({
  download_focos_anual_periodo(
    data_inicio_str = "01-08-2023",  # Formato inválido
    data_fim_str = "31/08/2023"
  )
}, error = function(e) {
  cat("Erro:", conditionMessage(e), "\n")
})
```

## Dicas e Boas Práticas

1. **Timeouts**: Para períodos longos ou conexões lentas, aumente o valor de `timeout`
2. **Deduplicação**: Mantenha `deduplicar_final = TRUE` para garantir dados limpos
3. **Satélites**: Use `satelites_alvo = NULL` para incluir todos os satélites disponíveis
4. **Memória**: Para períodos muito longos, considere fazer downloads em chunks

## Próximos Passos

Explore os exemplos completos no arquivo `examples.R` do pacote para análises mais avançadas, incluindo visualizações e análises geoespaciais.

## Referências

- INPE: https://www.inpe.br/
- TerraBrasilis: https://terrabrasilis.dpi.inpe.br/
- BDQUEIMADAS: https://terrabrasilis.dpi.inpe.br/queimadas/bdqueimadas/
